臺灣臺中地方法院民事判決　　　　　　　　99年度消字第11號
原　　　告　洪小萍
訴訟代理人　廖志堯　律師
被　　　告　櫻花建設股份有限公司
法定代理人　林家宏
訴訟代理人　沈志成　律師
上列當事人間請求返還買賣價金等事件，經本院於民國100年5月
18 日言詞辯論終結，判決如下：
    主  文
原告之訴及假執行之聲請駁回。
訴訟費用由原告負擔。
    事實及理由
壹、原告方面：
一、聲明：
  (一)被告應給付原告新臺幣（下同）3,310,000元，及如附表
      所示金額、日期起，均至清償日止，按年利率5%計算之利
      息。
  (二)訴訟費用由被告負擔。
  (三)願供擔保請准宣告假執行。
二、原告起訴主張：
  (一)被告於民國98年3月22日，與原告簽訂房屋土地買賣合約
      書（下稱系爭契約），將位於臺中市大里區之「櫻花LV假
      期」建案房地編號「店22」之不動產，即坐落臺中市○里
      區○○段955地號、面積3712.17平方公尺之土地權利範圍
      （即應有部分）355/100000（下稱系爭土地）及其上建號
      2213號之建物即臺中市○里區○○路148號房屋所有權全
      部（下稱系爭房屋，與系爭土地合稱系爭房地），以3,16
      0,000元之價金出售予原告，原告依約於附表所示日期及
      金額全部付訖，並於98年5月7日辦理所有權移轉登記及於
      同年月28日交付系爭房地。
  (二)詎於99年4月25日晚上9時許，系爭房地不知何故突然爆噴
      湧出大量污水，導致淹水浸損原告屋內之傢俱及物品，當
      時原告適有事外出，並無人員留在屋內，否則恐遭淹水漏
      電致生其他無法想像之更嚴重後果。而當日經通知由被告
      公司人員前來現場瞭解及處理，迄於翌日始加以排除。嗣
      原告發現系爭房地所屬大樓實際上係早於83年間已開始興
      建，且據悉全部主要結構體（地下2層及地上9層）更於88
      年921地震前均已建造完成，但因原相關建築者無力完成
      ，迨至95年開始由被告購置取得，而被告接手後乃再施作
      完成後續收尾工程部分，於96年6月7日取得使用執照。則
      系爭房地結構部分於兩造簽訂系爭不動產買賣合約時，實
      際上已完工達十年以上。雖其大樓外牆等修飾工程最後係
      至96年間才全部完成，然衡諸社會上之通常觀念，顯與一
      般人所認知之全新房屋要屬有別。而於房地交易市場及實
      務經驗中，類如系爭房地之上述興建過程情況，均會嚴重
      影響購買意願及購買價格，並因而造成系爭房地日後在市
      場上之接受程度及交易價格之低落，就建物結構體在買賣
      時早已完成多年之情事，乃屬房地交易上之重大瑕疵，且
      屬無法補正者。是被告對此極為重要之交易事項，竟刻意
      隱瞞，完全未盡告知之義務，而將實質為舊建物之系爭房
      地，以剛完工之新屋價格，出售予原告，原告始知受騙。
  (三)原告之法律上主張：
    1.先位請求：爰依民法第354條、第356條、第359條及消費
      者保護法第22條等規定，以本件起訴狀繕本送達日即99年
      11月21日為瑕疵之通知外，並同時為解除系爭契約之表示
      ，依民法第259條第2款之規定，被告應返還所受領之價金
      3,16 0,000元並附加自受領時之利息。又併依民法第92條
      規定，兼以本狀繕本送達日，以被詐欺而撤銷所為簽訂系
      爭契約之意思表示，依民法第179條後段、第181條及第
      182條等規定，被告亦應返還所受領之利益即3,160,000
      元買賣價金之本息。再系爭契約於合法解除前，原告在系
      爭房地屋內所有之相關家俱及物品，仍遭污水淹覆浸損，
      共計受損242,000元，原告依法仍得請求被告賠償，就此
      原告先請求150,000元金額及法定遲延利息。
    2.備位請求：如認原告關於本件所主張之系爭房地重大瑕疵
      ，僅得請求減少價金之程度，爰為備位之主張，並俟日後
      鑑定結果，再確定此備位部分所得減少而得請求返還之價
      金金額。此備位主張之金額，仍會在上述解除契約請求返
      還全部買賣價金之金額內，不另為備位聲明金額之記載。
      又淹水部分所造成之損害，既屬可歸責於原告事由之瑕疵
      所致，則依債務不履行（不完全給付、瑕疵加害給付）之
      相關規定，被告仍應對原告負賠償責任，就此原告先請求
      150,000元金額及法定遲延利息。
三、對於被告抗辯之陳述：
  (一)原告並非爭執系爭房屋所屬之建物結構體目前具有何安全
      上之瑕疵，而是主張其結構體在買賣時，既係早已完成多
      年之狀態，此在房地交易上應不具一般新屋應有之價值瑕
      疵，二者顯屬二事。原告本居住在臺中市大肚區，係因子
      女當時正在臺中市大里區就學，考量租屋問題對其讀書升
      學之影響，始於98年間特地至該臺中市大里區附近看屋而
      購買系爭房地，以供子女就學居住及置產。因原告實際購
      屋時（98年3月間），已距被告公司完工取得使用執照（
      96年6月間）約相隔2年以上，原告對於系爭房屋所屬系爭
      大樓建案在之前十多年之興建過程，確實並無所悉。而原
      告否認售屋公司於銷售時即有告知系爭房屋結構體完工多
      年之情事。被告公司如非情虛，衡情系爭房屋大樓建物結
      構體已完工多年之事，乃重大交易事項及訊息，攸關消費
      者客戶購買之意願及買賣價金數額之評估，竟未見被告公
      司於當時對外銷售之任何廣告、說明文件及兩造所簽定之
      契約書上載明，僅係由銷售公司口頭對客戶說明，殊非合
      理及屬實。此由系爭買賣合約第7條之約定內容，並未涉
      及原告及其他消費者客戶得以確實認知系爭建物結構體於
      銷售時即早已完成多年之情況，即可得知。又被告公司於
      交屋時固有併附使用執照影本，然此為實務上此類大樓不
      動產買賣交易之交賣人，通常必會履行之義務範圍，復係
      於事後所為，而顯示開工日期為83年10月5日，亦不足證
      被告公司事前已告知上開訊息。被告公司實際上係以當時
      該地區市場上完工新屋之價格出售系爭房地於原告，並未
      先行考量系爭房屋所屬結構體於銷售時早已完工之狀態，
      等同有折舊之問題，而未酌減價格出售原告；縱原告自交
      屋時同時收到被告公司所附使用執照影本，已可發現「相
      關疑義」（但非即知悉建築結構體已完工多年），而有疏
      未注意之處，尚不妨礙被告公司於銷售時，故意隱匿此部
      分重大交易訊息之民事責任。
  (二)系爭房屋所屬大樓自交屋至發生淹水事件之日，時間上均
      屬不長，且系爭房屋所屬大樓社區入住率不高，亦非有極
      為眾多住戶及大量使用之情形，衡情以一棟外觀上看起來
      是「新建」完成之大樓來看，竟於如此短之時間，即發生
      水管淹水瑕疵之離譜情事，應屬可歸責於被告公司相關建
      築及水管線路本身之瑕疵、原因所致。而社會上很多住了
      十幾、二十年之大樓，亦未曾發生過類此水管淹水事件。
      據原告所知，系爭房屋所屬大樓及社區，尚有發生其他相
      類之漏水瑕疵。惟被告公司與之私下協議，致未浮上檯面
      ，原告舉證已充足。又原告對系爭房屋屋內淹水之瑕疵已
      經補正一節，本未爭執。惟主張當初淹水在客觀上卻已造
      成屋內傢俱等物品遭污水淹浸，已提出相片13張為證，足
      見原告確因此受有損害。
貳、被告方面：
一、原告所指造成系爭房屋湧出污水之瑕疵經被告公司派員查看
    後，係因該棟民生污水主幹管（下稱系爭水管）之清潔口處
    遭雜物堵塞，導致污水由系爭房屋之浴室地板排水口冒出所
    造成。而被告公司早於一年多前即已將系爭房地交予原告及
    社區管委會使用，顯見系爭水管之堵塞係因社區用戶使用不
    當所造成，應與被告無關。又被告本於客戶至上之原則，仍
    派員至現場處理及清掃，而於系爭水管堵塞翌日（26日）即
    加以排除，並通知原告處理狀況及後續損壞物清點等事宜。
    故原告所指造成系爭房屋淹水之瑕疵，業經被告公司修繕完
    畢，該瑕疵亦已補正而不存在。
二、另被告公司於95年4月27日向原相關建築者購置取得系爭房
    地，接手後繼續興建且完成建物各項設備，經本院向臺中市
    政府函調臺中縣政府82年1714號建照變更設計專卷之95年10
    月4日府工建字第0950293955號函及大理九樓興建工程結構
    計算書等內容所載觀之，被告於95年間購入系爭房地時，其
    主體結構安全性係符合88年至94年之法規要求。嗣應法令之
    變更，原起造人板信商業銀行股份有限公司並依建築師及結
    構技師之修復建議，將系爭房地之結構補強，待臺中縣政府
    （現改制為臺中市政府）查驗合格後，始於96年6月7日核發
    （082）府工建使字第01714號使用執照。又系爭房地之櫻花
    LV假期管理委員會於99年4月6日亦曾向臺灣省土木技師公會
    申請現況結構安全鑑定，經該公會鑑定結果亦符合安全性，
    足證系爭房屋之建物結構體確無任何安全上之瑕疵。故原告
    以建物結構體在買賣時已完成多年之情事，係屬房地交易上
    之重大瑕疵為由，主張解除契約，尚無理由。況被告公司除
    委由售屋公司於銷售時對客戶說明外，交屋時亦併附使用執
    照影本予原告，並於雙方所簽定之系爭房地買賣合約書第7
    條記載：本房屋銷售時，業已完工，買方對於室內隔間（含
    門窗、管路等）、建材設備、附屬設施等情形，均已詳細檢
    視充分瞭解並同意依賣方通知之期限內依現況交屋；賣方自
    使用執照取得日起對房屋結構（如：樑柱）保固十五年及固
    定設備（如：門窗、粉刷、地磚、水電、防水等）保固一年
    等語。原告於買賣系爭房地時即應已或得知悉上情，被告公
    司根本無任何故意隱瞞不告知之情事存在。
三、原告未舉證證明系爭水管堵塞造成淹水係被告所為，且未舉
    證證明附表一所載傢俱及物品之損害均係因系爭水管堵塞導
    致淹水所造成，亦無憑據足以說明傢俱及物品之金額確與市
    場行情相符，又未計算折舊，顯屬無據。
四、並聲明：
  (一)原告之訴暨假執行之聲請均駁回。
  (二)訴訟費用由原告負擔。
參、兩造經本院協議簡化爭點如下：
一、不爭執事項：
  (一)兩造於98年3月22日簽訂系爭房地買賣合約書，買受坐落
      臺中市○里區○○段955地號上門排號碼臺中市○里區○
      ○路148號房屋及坐落土地。
  (二)系爭契約約定之買賣價金為3,160,000元，已交付被告。
  (三)系爭房地已於98年5月28日交屋，並移轉登記予原告。
  (四)系爭建案係被告於95年4月27日購得後續建，於96年6月7
      日取得使用執照。
  (五)系爭房屋於99年4月25日突發生大量湧出污水事件，被告
      於翌日加以排除。
二、本件關鍵爭執：
  (一)原告以系爭建案主結構早已完工為理由（買賣標的物有重
      大瑕疵），依民法第356條、第359條解除系爭契約，並依
      同法第259條規定，請求返還已付之買賣價金3,160,000元
      ，是否有據？
  (二)原告是否有權請求傢俱等物品因湧出污水致生損害之損害
      賠償？
肆、本院之判斷：
一、原告主張被告於98年3月22日，與原告簽訂系爭房地買賣合
    約書，經原告依約交付價金後，被告已於98年5月7日辦理所
    有權移轉登記及於同年月28日交付系爭房地。系爭房地所屬
    大樓係於83年10月5日開工興建，且全部主要結構體（地下2
    層及地上9層）係於84年至85年間即已大致完成，經系爭房
    地之抵押權人華僑商業銀行股份有限公司聲請假扣押而查封
    ，至被告公司於95年4月27日向原相關建築者購置取得系爭
    房地，於95年12月10日始續建完成建物各項設備。嗣於99年
    4月25日晚上9時許，系爭房屋因系爭水管堵塞致突然發生湧
    出大量污水，導致淹水浸損原告屋內之傢俱及物品，原告於
    當日通知由被告公司人員前來現場瞭解及處理，至翌日始加
    以排除等情，業據原告提出與其主張相符之系爭房地買賣合
    約書、系爭房遞所有權狀、付款發票明細7張、交屋證明書
    、保固證明書、損害物品照片13張、被告公司（99）櫻建字
    第05005號函、臺中縣政府（現改制為臺中市政府）（082）
    府工建使字第01714號使用執照、建築物勘驗紀錄表、本院
    85年4月8日85執全一字第810號囑託查封登記函及所附現場
    照片等為證，並為被告不爭執，堪信為真，合先敘明。
二、按物之出賣人，對於買受人應擔保其物依民法第373條之規
    定危險移轉於買受人時，無滅失或減少其價值之瑕疵，亦無
    滅失或減少其通常效用，或契約預定效用之瑕疵。但減少之
    程度無關重要者，不得視為瑕疵；買受人因重大過失，而不
    知有前條第1項所稱之瑕疵者，出賣人如未保證其無瑕疵時
    ，不負擔保之責，民法第354條第1項及第355條第2項前段定
    有明文。所謂物之瑕疵，係指存在於物之缺點而言，凡依通
    常交易觀念，或依當事人之約定，認為物應具備之價值、效
    用或品質而不具備者，即為物有瑕疵（最高法院85年度台上
    字第1306號判決意旨參照）。原告固主張系爭房屋之建物結
    構體在本件買賣時已完成達十年之久，卻以剛完工之新屋價
    格出售，並造成系爭水管異常堵塞之情事，乃屬房地交易上
    之重大瑕疵等語。惟查：
  (一)系爭房屋之開工日期係83年10月5日，至完工日期已係95
      年12月10日，迨原告與被告簽訂系爭房地買賣契約時，則
      為98年3月22日，均為兩造所不爭。而被告公司於交屋時
      即併附使用執照影本予原告，原告亦於審理時陳述當初並
      無特別注意建物之結構體完成日期，由此足見原告主觀上
      並不認為房屋施工期間長短及系爭房屋主要結構體之完工
      時點，係影響其與被告簽訂系爭房地買賣契約之重要事項
      。又依不動產交易之通常觀念，建商對於施工之進度及完
      成時點，如無與預售屋買受人特別約定或作為行銷之賣點
      ，本即無一一揭露之必要，僅就竣工不動產之整體結構安
      全性及權利完整性負責。原告所主張系爭房屋主結構完工
      十年之折舊問題，一來系爭房屋於85年主要結構完工後，
      直至98年間始由兩造合意訂定買賣契約，此與物之毀損，
      被害人以新品替代舊品回復原狀時，應予扣除折舊之情形
      截然不同，尚無扣除折舊之問題；二來大規模（如本件社
      區型不動產）不動產施工過程中，各棟、各樓層本即有完
      工先後之別，交易實務上並無在不動產整體尚未竣工前，
      先行計算折舊之習慣，或於買賣契約磋商階段，依完工時
      序逐一扣除完工在前部分折舊金額或一一告以購買者完工
      時間之作法。況原告既未爭執被告所提臺灣省土木技師公
      會系爭房屋結構安全鑑定報告書之正確性，僅爭執系爭房
      屋主結構完工歷時十年，對市價影響程度，而未說明原告
      所購買之區分建物主結構及整體建物主結構之完工時點，
      或區別主結構及整體建物之完工時點，在不動產交易實務
      上有何重要性可言？是以，本院認原告聲請鑑定系爭房屋
      之主結構已完工十年始以新屋價格賣予原告，有無折舊及
      影響交易價值等情，並無必要，不予准許。從而，仍難認
      原告已舉證證明系爭房屋之主要結構完工後十年始行銷售
      ，依通常交易觀念，即足致系爭房地有何減少價值、效用
      或品質已達重要程度之瑕疵。至被告於廣告中僅未積極揭
      示系爭房屋主要結構之完工時點，並無保證或宣傳系爭房
      屋主要結構完工時點係開始銷售前不久始完成；又建物主
      要結構之完工時點，依房屋不動產交易之通常觀念，並非
      法律課予出售者必須告知購買者之重要交易事項，尤其在
      先建後銷（即成屋銷售）之房地產實務，亦未曾見銷售者
      就所銷售之區分所有建物各樓層或各棟或建物各主要結構
      （例如地基、第一層樓地板、第一層頂板…）完工時點分
      別加以揭露之作法，從而，應認被告亦無詐欺原告或違反
      消費者保護法第22條廣告內容真實義務。是以原告主張依
      此規定撤銷系爭買賣契約，同屬無據。
  (二)原告雖主張因原告實際購屋時（98年3月間），距被告公
      司完工取得使用執照（96年6月間）約相隔2年以上，原告
      對於系爭房屋所屬系爭大樓建案在之前十多年之興建過程
      ，無從知悉等語。然衡諸不動產交易與一般日常生活中經
      常進行之小型、低價動產交易過程，一般人對於前者之慎
      重程度應遠高於後者。本件原告既未主張或舉證於系爭房
      地買賣磋商過程有無詢問被告公司人員、銷售公司人員或
      系爭房地附近居民，關於系爭房屋主要結構完工時點之事
      ，復於審理時陳述當初並無特別注意建物之結構體完成時
      點，至交屋時亦未對於系爭房屋之施工期間長短提出質疑
      ，迨交屋近年之99年4月25日發生大量湧出污水事件之後
      ，始主張其未能知悉系爭房屋在契約成立之時已存在上開
      「瑕疵」，是以，本件原告對於不知其主張在系爭契約成
      立時已存在之「瑕疵」，自有重大過失。從而，縱認原告
      主張「主結構完工時間點」造成之系爭房、地價格差異，
      屬於民法第354條第1項本文之「瑕疵」，依同法條第2項
      規定，出賣人亦不負擔保之責，併此敘明之。
  (三)原告另主張系爭房屋所屬大樓發生系爭水管堵塞，亦係系
      爭房屋上開瑕疵所造成。惟據證人洪仕育於本院具結後證
      述：…伊係受顧於國誠營造有限公司，該公司與被告公司
      於營造方面長期配合，係各自獨立之關係。伊於99年4月
      25  日晚上接到修繕通知，約10時到達現場，發現原告買
      的店22（即系爭房屋）浴室地板排水管冒出生活廢水，即
      盥洗用的污水，翌日發現地下室主幹管的清潔口處裡面有
      毛髮及一些泥渣之混合阻塞物，現場判斷可能是阻塞回流
      ，伊即加以排除，剛開始排水比較黑，之後排出的水就比
      較清潔。伊並交代社區總幹事每年必須清理幹管之清潔口
      ，該大樓經該次修繕後，就無類似情形發生等語觀之（詳
      見本院100年2月9日言詞辯論筆錄），足見系爭水管堵塞
      乃偶發性事件，僅需將地下室主幹管之排水口清理乾淨即
      可避免堵塞，故與系爭房屋主要結構完成時間點，二者並
      無關連性，尚難逕認係原告上開主張之「瑕疵」所致。況
      原告主張系爭房、地主結構完成時間點，業經本院認定非
      屬民法第354條第1項之瑕疵（如前述），又縱認係屬「瑕
      疵」，本件原告亦僅舉證證明其傢俱及物品，因水管湧出
      污水而受損害，卻未能證明此損害與其主張之「瑕疵」給
      付之間有何因果關係，及此損害係因可歸責於被告事由而
      生，自不得就此損害依據不完全給付、瑕疵加害給付之相
      關規定，請求被告負損害賠償責任。
三、綜上所述，原告主張系爭房屋主要結構完工至銷售間之期間
    過久，被告仍以新屋價格銷售等情，尚難認屬物之瑕疵，且
    系爭房屋主要結構完工時點亦非廣告內容及法律上課予出賣
    人應告知之交易重要事項。從而，原告先位主張，依民法第
    92條、第354條、第356條、第359條、第259條、消費者保護
    法第22條等規定，撤銷或解除系爭契約並請求返還已交付被
    告之價金，及因瑕疵（不完全）給付所生之損害賠償；及備
    位主張，依民法第359條規定，返還應予減少之價金及因瑕
    疵（不完全）給付所生之損害賠償，均為無理由，應予駁回
    。
四、原告之訴既經駁回，假執行之聲請亦失依附，應併予駁回之
    。
五、兩造其餘主張及所提證據，經審酌後，認均與本院上開論斷
    無涉或無違，爰不予一一論駁，併此敘明之。
伍、結論：本件原告之訴為無理由，依民事訴訟法78條，判決如
    主文。
中    華    民    國    100    年    6    月     8    日
                  民事第三庭   法  官  曹宗鼎
正本係照原本作成。
如對本判決上訴，須於判決送達後20日內向本院提出上訴狀。如
委任律師提起上訴者，應一併繳納上訴審裁判費。
中    華    民    國    100    年    6    月     8    日
                               書記官   洪千羽